最高法院刑事判決　　　　　　　　　　111年度台上字第855號
上　訴　人　方榮華
上列上訴人因加重詐欺等罪案件，不服臺灣高等法院中華民國11
0年10月27日第二審判決（110年度上訴字第515 號，起訴案號：
臺灣新北地方檢察署107年度偵字第16217號，追加起訴案號：同
署107年度偵字第3444號），提起上訴，本院判決如下：
    主  文
上訴駁回。
    理  由
按刑事訴訟法第377 條規定，上訴於第三審法院，非以判決違
  背法令為理由，不得為之。是提起第三審上訴，應以原判決違
  背法令為理由，係屬法定要件。如果上訴理由書狀並未依據卷
  內訴訟資料，具體指摘原判決不適用何種法則或如何適用不當
  ，或所指摘原判決違法情事，顯與法律規定得為第三審上訴理
  由之違法情形，不相適合時，均應認其上訴為違背法律上之程
  式，予以駁回。至原判決有無違法，與上訴是否以違法為理由
  ，係屬二事。
本件原審審理結果，認上訴人方榮華有如原判決事實欄及附表
  （下稱附表）二編號1 至14所載之參與犯罪組織、三人以上共
  同詐欺取財（下稱加重詐欺取財）、洗錢各犯行明確，因而撤
  銷第一審之科刑判決，改判依想像競合犯之規定，從一重論處
  上訴人加重詐欺取財共14罪刑，並為相關沒收、沒收追徵之諭
  知。已詳述其認定犯罪事實所憑之證據及理由。
採證認事，係事實審法院之職權，其對證據證明力所為之判斷
  ，如未違背經驗法則與論理法則，復已敘述其憑以判斷之心證
  理由，即不能任意指為違法。且法院認定事實，並不悉以直接
  證據為必要，其綜合各項調查所得之直接、間接證據，本於合
  理的推論而為判斷，要非法所不許。原判決依憑上訴人於第一
  審之自白，佐以附表二「被害人」欄所示之林幼香、王博俊等
  14人之證詞，及卷附交易明細表、轉帳明細表、匯款申請書、
  監視器錄影畫面翻拍照片、通訊軟體LINE對話紀錄擷圖、社群
  軟體Facebook擷圖、精神鑑定書等證據資料，詳加研判，認定
  上訴人確有前述各犯行。並敘明上訴人於原審雖翻異前陳，改
  稱：是找工作被騙，並無犯前述各罪之故意云云，然依上訴人
  於網路UT聊天室獲悉「月入10萬元，意可加LINE詳談」之訊息
  ，即聯絡「阿豪」，並於加入「阿豪」、「小江」、「志宏」
  、「小楊」之通訊軟體LINE聯繫方式後，依其等指示領取內置
  提款卡之包裹，並持提款卡提領附表二編號1 至14所示之被害
  人遭詐騙匯入人頭帳戶之款項，且曾於提款後佇足觀看詐欺集
  團成員林耀輝取款等參與本案詐欺集團及提領詐騙贓款之過程
  ；佐以上訴人所為其曾懷疑參與提領款項為違法行為之供述，
  及其為滅證而出售與「小江」等人聯繫之行動電話暨丟棄 SIM
  卡，並為躲避警察追緝而藏匿之舉；以及一般人申辦金融機構
  帳戶並無特殊限制，亦無支付報酬委託他人代為提領款項再予
  轉交之必要，而上訴人僅係提領款項暨轉交上手，竟可獲取與
  其付出之勞力顯不相當之報酬，顯與常情相悖等情，認定上訴
  人應知參與本案犯行之成員為3 人以上，且就加重詐欺罪、洗
  錢罪不法構成要件之實現，有容認結果發生之不確定故意。其
  於第一審之自白與事實相符，足以採信之得心證理由。且就如
  何認定上訴人所為該當洗錢防制法所稱之洗錢行為；又何以認
  定上訴人與詐欺集團其他成員，就本案加重詐欺取財及洗錢犯
  行，有犯意聯絡及行為分擔；以及上訴人所陳其因心智缺陷，
  致辨識行為違法或依其辨識而行為之能力喪失或顯著減低之辯
  解，如何不足採信等節，亦皆於理由內詳為論述、指駁。所為
  論斷，俱有卷內資料可資佐證，係合乎推理之邏輯規則，尚非
  原審主觀之推測，核與證據法則無違，亦無理由矛盾或不備，
  及調查職責未盡之違法情事。上訴意旨，猶執陳詞，以上訴人
  因幼年罹患腦膜炎致智能不足，判斷能力不如常人，況其僅係
  上網找工作，並不知該工作觸法。另其取得之報酬，乃工作之
  代價，並非參與詐欺集團或與集團內之成員有詐騙、洗錢之行
  為分擔、犯意聯絡之對價云云，乃係就原審採證、認事職權之
  適法行使，及原判決已說明事項，任意指摘為違法，抑或單純
  為事實上之爭執，均非適法之第三審上訴理由。
刑事訴訟法第163 條已揭櫫調查證據係由當事人主導為原則，
  法院於當事人主導之證據調查完畢後，認為事實未臻明瞭仍有
  待釐清時，始得斟酌具體個案之情形，予以裁量是否補充介入
  調查。原審綜合全案證據資料，認定上訴人上開犯行明確，尚
  無不明瞭之處，況原審於審判期日，審判長訊問：「尚有無其
  他證據請求調查？」時，上訴人及其原審選任之辯護人皆答「
  沒有」，並未聲請傳喚「阿豪」等詐欺集團成員作證，以證明
  其僅係找工作，就本案犯行毫不知情。因上訴人未聲請調查，
  且欠缺調查之必要性，原審未就該部分進行調查，自與應於審
  判期日調查之證據而未予調查之違法情形有別。另原審並未以
  「阿豪」等詐欺集團成員之審判外陳述，作為認定本案犯罪事
  實之證據，自無剝奪上訴人對共同正犯之對質詰問權，及違反
  證據法則之可言。上訴意旨以原審未傳喚共同正犯讓其對質詰
  問，有調查職責未盡，及悖於證據法則之違法云云，尚難憑為
  適法之第三審上訴理由。
其餘上訴意旨，經核亦均非依據卷內訴訟資料，具體指摘原判
  決有不適用何種法則，或如何適用不當之情形，同非適法之第
  三審上訴理由。綜上，應認本件上訴不合法律上之程式，予以
  駁回。又本院為法律審，本件既從程序上駁回上訴人之上訴，
  其以侍母至孝，又具精神障礙之弱勢身分，且無不良素行等情
  詞，請求本院宣告緩刑，自無從審酌，附此敘明。
據上論結，應依刑事訴訟法第395條前段，判決如主文。
中    華    民    國   111    年    3     月    10    日
                  刑事第三庭審判長法  官  徐  昌  錦  
                                  法  官  林  恆  吉  
                                  法  官  周  政  達  
                                  法  官  侯  廷  昌  
                                  法  官  江  翠  萍  
本件正本證明與原本無異
                                  書記官
中    華    民    國   111    年    3     月    16    日